【裁判字號】    92,交聲,1373
【裁判日期】    921128
【裁判案由】    違反道路交通管理處罰條例聲明異議
【裁判全文】
臺灣臺北地方法院交通事件裁定                  九十二年度交聲字第一三七三號
    異  議  人
    即受處分人  甲○○  男  四.
右列異議人即受處分人因違反道路交通管理處罰條例案件，對於交通部公路總局台北
區監理所板橋監理站中華民國九十二年十月十七日所為之處分（原處分案號：板監違
字第裁四一─Ｚ00000000號），聲明異議，本院裁定如左：
    主  文
原處分撤銷。
甲○○不罰。
    理  由
一、本件原處分機關裁罰意旨略以：異議人即受處分人甲○○於民國九十二年六月二
    十八日二十時二十七分許，駕駛案外人胡秀芬所有車號Ｔ六─一五一○號自用小
    客車，行經國道一號高速公路南向二三‧七公里處，因違規行駛路肩，為內政部
    警政署國道公路警察局第一警察隊汐止分隊警員汪忠誠發覺當場攔停後，發現未
    攜帶駕駛執照，員警乃以違反道路交通管理處罰條例第三十三條第一項、第二十
    五條第一項第三款，逕行掣單舉發。嗣受處分人未於應到案日期前申訴，原處分
    機關乃依道路交通管理處罰條例第三十三條第一項、第二十五條第一項第三款、
    第八十八條第二項、違反道路交通管理事件統一裁罰基準及處理細則第四十四條
    第一項及違反道路交通管理事件統一裁罰基準表等規定，於九十二年十月十七日
    裁處受處分人新台幣六千六百元罰鍰，並記違規點數一點。有卷附內政部警政署
    國道公路警察局舉發違反道路交通管理事件通知單通知聯（公警局交字第Ｚ00
    000000號）、交通部公路總局台北區監理所板橋監理站違反道路交通管理
    事件裁決書（板監違字第裁四一─Ｚ00000000號）、中華民國掛號大宗
    郵件回執等件足憑。
二、按道路交通管理處罰條例第八條所定公路主管機關所為之裁決，其性質為行政處
    分。依道路交通案件處理辦法第二十條前段規定，交通法庭認為聲明異議有理由
    或聲明異議雖無理由而原處分不當或違法者，應以裁定將原處分經聲明異議部分
    撤銷，並自為裁定。又法院受理交通事件，準用刑事訴訟法之規定，道路交通管
    理處罰條例第八十九條前段定有明文，參諸最高法院七十六年台上字第四九八六
    號判例意旨所示：「認定犯罪事實所憑之證據，雖不以直接證據為限，間接證據
    亦包括在內，然而無論直接證據或間接證據，其為訴訟上之證明，須於通常一般
    之人均不致有所懷疑，而得確信其為真實之程度者，始得據為有罪之認定，倘其
    證明尚未達到此一程度，而有合理之懷疑存在而無從使事實審法院得有罪之確信
    時，即應由法院為諭知被告無罪之判決」，法院於審理行為人違反道路交通管理
    處罰條例案件，當踐行完畢調查證據之程序後，為事實之認定時，如就原處分機
    關所認定之行為人違規之事實仍有合理之訴訟上懷疑，而無法確信行為人確有該
    當於道路交通管理處罰條例各該處罰條文之構成要件事實者，即應依訴訟上之待
    證事實「倘有懷疑，則從被告之利益作解釋」（in dubi opro reo）之證據法則
    ，為有利於受處分人之認定。
三、本件異議人甲○○堅決否認於上開時地駕駛車號Ｔ六─一五一○號自用小客車之
    事實，辯稱：車號Ｔ六─一五一○號自用小客車所有人胡秀芬係伊胞弟顏崇富之
    太太，上開違規通知單上簽名，應係顏崇富所偽造，伊名下有車號九Ｂ
    ─九六六一號休旅車，不曾駕駛車號Ｔ六─一五一○號自用小客車，伊除本件外
    ，另遭顏崇富冒名申請行動電話門號等語。經查：
(一)、車號Ｔ六─一五一○號自用小客車所有人胡秀芬為受處分人胞弟顏崇富之妻，受
    處分人名下另有車號Ｔ六─一五一○號自用小客車等情，有胡秀芬、顏崇富之個
    人基本資料及車號查詢汽車車籍在卷足憑。
(二)、汽車駕駛人於員警攔停舉發時，雖以「甲○○」名義在違規通知單上簽名，然汽
    車駕駛人並未攜帶汽車駕駛執照，觀之前揭違規通知單「收受通知聯者簽章」欄
    上「甲○○」之簽名，與受處分人聲明異議狀及本院訊問筆錄上之簽名字跡，不
    論字形、勾勒，均有顯著不同，是否有冒名情形，確非無疑。經訊之證人即現場
    舉發警員汪忠誠，復於本院結證：「（問：當時車號Ｔ六─一五一○號之駕駛人
    ，是否在場之受處分人？）不太像」等語（見本院九十二年十一二十七日訊問筆
    錄月第四頁），足信受處分人辯稱其非上開車號Ｔ六─一五一○號自用小客車之
    違規駕駛人一節，應非虛妄。此外，案外人顏崇富於上開時間，因案分別經臺灣
    臺北地方法院檢察署以九十二年北檢茂闕緝字第一五二五號及臺灣板橋地方法院
    檢察署以九十二年板檢森癸緝字第一一六八九號發佈通緝，有臺灣高等法院被告
    全國前案通緝紀錄表及臺灣高等法院被告全國前案紀錄表在卷可查，受處分人辯
    稱其胞弟違規後冒其名義簽名，尚非全然無據。參諸前揭說明，現場攔停舉發之
    員警既無法確認受處分人為上開車號Ｔ六─一五一○號自用小客車之駕駛人，受
    處分人所提上開辯解復有前揭論據可資採信，自應為有利於受處分人之認定。
四、綜此，受處分人既遭人冒名偽造簽名，又非上開車號Ｔ六─一五一○號自用小客
    車所有人，自非道路交通管理處罰條例第八十五條所列就上開交通違規行為應受
    歸責之人。原處分機關不察，誤認受處分人為汽車駕駛人，逕依舉發單位掣發之
    上開違規通知單，對受處分人為前開裁處，難認允當。受處分人異議為有理由，
    應由本院將原處分撤銷，改諭知受處分人不罰，以資適法。
據上論斷，應依道路交通案件處理辦法第二十條前段，裁定如主文。
中    華    民    國     九十二       年      十一      月     二十八   日
                                      臺灣臺北地方法院交通法庭
                                          法  官  吳  秋  宏
右正本證明與原本無異。
如不服本裁定，應於送達後五日內，向本院提出抗告狀。
                                          書記官  林  碧  華
中    華    民    國     九十二       年      十一      月     二十八   日


司法院資訊處製作；財團法人民間司法改革基金會備份。
